臺灣臺中地方法院民事判決　96年度訴字第1609號
原　　　告　交通部臺灣鐵路管理局
法定代理人　范植谷
訴訟代理人　曾慶崇律師
複代理人　　王德凱律師
複代理人　　林伸全律師
被　　　告　甲○○
訴訟代理人　乙○○
當事人間請求拆屋還地事件，本院於96年11月23日言詞辯論終結
，判決如下：
    主    文
被告應於陸個月內將坐落臺中縣后里鄉○○段一八八地號內如附
圖所示A部分面積五三二平方公尺土地上建物拆除，並將該A部分
面積五三二平方公尺土地連同B部分面積四九平方公尺土地交還
原告。
訴訟費用由被告負擔。
本判決於原告以新台幣拾捌萬柒仟元供擔保後，得為假執行。
但被告如為原告預供擔保新台幣壹佰壹拾陸萬元，免為假執行。
    事實及理由
一、原告起訴主張：
    (一)緣坐落臺中縣后里鄉○○段188地號面積15,377平方公尺
      土地，係國有土地，而由原告管理 (原證一：土地登記謄
      本一份)，被告無任何權源在原告所管理之上開土地上蓋
      建鐵皮造房建物，面積728平方公尺 (以實測為準)，如附
      圖所示 (原證二：地籍圖及附圖乙份)。
    (二)上開土地之使用分區係山坡地保育區，依「國土復育策略
      方案暨行動計畫之規定」不得新辦出租，因而，於95年ll
      月22日以中工產字第0950005712號函請被告自行拆屋還地
      （原證三），但至今被告仍未拆除地上物交還土地。
    (三)次按「所有人對於無權占有或侵奪其所有物者，得請求返
      還之，對於妨害其所有權者，得請求除去之，有妨害其所
      有權之虞者，得請求防止之。」，民法第767 條定有明文
      。依臺中縣豐原地政事務所前揭土地複丈成果圖所示，被
      告所起造之系爭房屋確有占用原告所管理系爭土地如附圖
      所示A部分土地之情事 (按：如附圖所示B部分為被告之建
      物於系爭土地上之空地)，且並被告之占用並無法律上之
      權源，故原告等人本於民法第767條所有權人之物上請求
      權規定，自得請求被告將上開無權占用之建物拆除，並將
      全部土地返還原告。
    (四)為此，本於所有權之作用，提起本訴。
    並聲明：求為判決除履行期間及假執行擔保金額外，如主文
    所示。
二、被告則以：被告祖先早於昭和九年即設籍於系爭土地上建物
    ，已住好幾代，之前被告父親即曾表示要向鐵路局承租系爭
    土地，但他們說不必繳租，才沒辯理承租，最近，鐵路局人
    員通知被告辦理承租，被告即繳納五年費用，檢具相關文件
    辦理承租手續，但最後，鐵路局卻告到法院來，不准被告承
    租。被告賣了田地，在系爭土地上搭蓋房屋居住，命拆屋還
    地，實有困難等語，資為抗辯。
    答辯聲明：求為判決：
    (一)駁回原告之訴及其假執行之聲請。
　  (二)訴訟費用由原告負擔。
 　 (三)如受不利判決，被告願供擔保，請准宣告免為假執行。
三、得心證之理由：
    (一)查坐落臺中縣后里鄉○○段188地號面積15,377平方公尺
      土地，為國有土地，原告為管理機關，有土地登記謄本可
      稽。被告無任何權源在原告所管理之上開土地上搭蓋如附
      圖A部分所示面積532平方公尺建物住用，並使用如附圖B
      部分面積49平方公尺空地，此經本院會同兩造及地政機關
      指派之測量員勘測屬實，製有勘驗筆錄及複丈成果圖足憑
      ，復為被告所是認，堪信為真實。
    (二)被告辯以：被告依鐵路局人員指示繳納五年土地使用費，
      檢具相關文件辦理承租手續，卻不准被告承租，而命被告
      拆屋還地，實非允當等語。
      經查，被告占用之系爭土地位於「山坡地保育區」，依據
      行政院經濟建設委員會95年5月2日都字第0950001776號函
      示，依「國土復育策略方案暨行動計畫規定」，不得新辦
      出租，有交通部臺灣鐵路管理局臺中工務段95年ll月22日
      中工產字第0950005712號函影本可按，是礙於法令，原告
      無法將請系爭土地出租予被告，被告就系爭土地既無租賃
      權，則其使用系爭土地，即無正當權源，原告本於所有權
      作用，依民法第767條物上請求權規定，訴請被告將無權
      占有使用之如附圖所示A部分面積532平方公尺土地上建物
      拆除，並將該A部分面積532平方公尺土地及B部分面積部
      49 平方公尺土地交還原告，洵屬正當，應予准許。
    (三)復查，被告於系爭土地上蓋有鐵皮屋，有一層平房及二層
      樓房使用，居住長達數十年，一時命其拆屋還地，有所困
      難，是本判決所命給付非長期間不能履行，爰定其履行期
      間為六個月，以資兼顧。
    (四)本判決兩造均陳明願供擔保，請准宣告假執行及免為假執
      行，經核均無不合，爰分別酌定相當之擔保金額准許之。
    (五)本件事證已臻明確，兩造所為其他攻擊、防禦方法，於判
      決結果不生影響，爰不逐一審究。
四、據上論結：原告之訴為有理由，依民事訴訟法第78條、第
    390 條第2項、第392條第2項、第396條第1項判決如主文。
中　　華　　民　　國　　96　　年　　12　　月　　7 　　日
                  民事第二庭    法  官  周靜秀
正本係照原本作成。
如對本判決上訴，須於判決送達後20日內向本院提出上訴狀。
中　　華　　民　　國　　96　　年　　12　　月　　10　　日
                                書記官
